臺灣高等法院高雄分院民事判決　　　　　 110年度上字第37號
上訴人即附
帶被上訴人　趙玉英　
訴訟代理人　謝易澄律師
被上訴人即
附帶上訴人　許明珠　
上列當事人間請求損害賠償等事件，上訴人對於民國109 年12月
15日臺灣澎湖地方法院109 年度訴字第52號第一審判決提起上訴
，被上訴人提起附帶上訴，本院於110 年10月20日言詞辯論終結
，判決如下：
    主  文
上訴及附帶上訴均駁回。
第二審訴訟費用由兩造各自負擔。
    事實及理由
一、被上訴人主張：兩造間前因請求返還不當得利事件，經原審
    法院以105 年度訴字第97號判命伊應給付新臺幣（下同）20
    0 萬元，並准上訴人得供擔保假執行。嗣上訴人依該項判決
    提供擔保聲請原審法院以107 年度司執字第500 號強制執行
    事件，對伊實施假執行，查封拍賣伊名下所有之全友、太子
    、臺中銀、國泰金、中信金、第一金、群創及彩晶等股票（
    下稱系爭股票），並於民國107 年9 月4 日分得案款215 萬
    4082元。嗣上開判決經本院以107 年度上字第106 號判決廢
    棄，改判伊勝訴，上訴人提起第三審上訴，經最高法院於10
    9 年1 月21日以109 年度台上字第295 號裁定駁回上訴確定
    。伊因上訴人聲請假執行而受有系爭股票遭拍賣之損害，上
    訴人取得該假執行案款，構成不當得利，自應返還予伊。又
    系爭股票為伊長期持有，每年按股配息，有固定股利收入，
    詎於107 年5 月15日遭上訴人聲請假執行扣押拍賣，致伊受
    有股利損失17萬9515元。爰依民事訴訟法第395 條第2 項規
    定及不當得利法律關係，提起本件訴訟。求為判決：㈠上訴
    人應給付被上訴人215 萬4082元及自107 年9 月4 日起至清
    償日止，按年息5%計算之利息。㈡上訴人應給付被上訴人17
    萬9515元及自起訴狀繕本送達翌日起至清償日止，按年息5%
    計算之利息。
二、上訴人則以：兩造未正式簽約買賣土地，伊拜託被上訴人將
    定金支票退還，被上訴人卻將該支票提示兌現。系爭股票是
    被上訴人拿該支票所購買，被上訴人並無損害可言。且伊係
    以合法之假執行判決聲請強制執行，並非無法律上之原因。
    又伊聲請假執行，僅為取回200 萬元定金，並無侵害被上訴
    人固有之財產。被上訴人所主張之損失，應屬純粹經濟上損
    失，不得請求伊賠償等語，資為抗辯。
三、原審判決上訴人應給付被上訴人215 萬4082元，及自109 年
    5 月8 日起至清償日止，按週年利率5%計算之利息，駁回被
    上訴人其餘之訴，上訴人不服，提起上訴請求：㈠原判決不
    利於上訴人部分廢棄。㈡上開廢棄部分，被上訴人在第一審
    之訴駁回。被上訴人則請求駁回上訴，並提起附帶上訴，請
    求：㈠原判決不利於被上訴人部分廢棄。㈡上訴人應再給付
    被上訴人17萬9515元及自起訴狀繕本送達翌日起至清償日止
    ，按年息5%計算之利息。上訴人並請求駁回附帶上訴（原審
    駁回被上訴人其餘利息請求部分，未據聲明不服而確定）。
四、兩造不爭執事項：
  ㈠兩造間前因返還不當得利事件，經原審法院以105 年度訴字
    第97號判命被上訴人應給付200 萬元，並准上訴人得供擔保
    後假執行。嗣上訴人依該項判決以66萬7000元供擔保後，聲
    請原法審院以107 年度司執字第500 號強制執行事件為假執
    行，查封拍賣被上訴人所有之系爭股票。上訴人並於107 年
    9 月4 日分得案款215 萬4082元。
  ㈡前開執行名義經本院以107 年度上字第106 號判決廢棄，改
    判被上訴人勝訴，上訴人提起第三審上訴，經最高法院於109
    年1 月21日以109 年度台上字第295 號裁定駁回上訴確定。
五、本院判斷：
  ㈠按假執行之宣告，因就本案判決或該宣告有廢棄或變更之判
    決，自該判決宣示時起，於其廢棄或變更之範圍內，失其效
    力，民事訴訟法第395 條第1 項定有明文。查上訴人以原審
    法院105 年度訴字第97號民事判決之假執行宣告為執行名義
    ，聲請原法審院以107 年度司執字第500 號強制執行事件，
    查封拍賣被上訴人所有之系爭股票，上訴人於107 年9 月4
    日分得案款215 萬4082元，嗣該執行名義所據以宣告假執行
    之本案判決，經本院以107 年度上字第106 號判決廢棄，改
    判被上訴人勝訴，上訴人提起第三審上訴，經最高法院於10
    9 年1 月21日以109 年度台上字第295 號裁定駁回上訴確定
    ，為兩造所不爭執，則依上開條文規定，該假執行之宣告，
    即應已失其效力。
  ㈡按無法律上之原因而受利益，致他人受損害者，應返還其利
    益。雖有法律上之原因，而其後已不存在者，亦同，民法第
    179 條明文規定。本件上訴人係本於原審法院105 年度訴字
    第97號請求返還不當得利民事判決之假執行宣告為執行名義
    ，經執行法院查封拍賣被上訴人所有之系爭股票，並於107
    年9 月4 日分得案款215 萬4082元，致被上訴人喪失系爭股
    票之利益，而受有損害，嗣該假執行判決，既已失其效力，
    則上訴人分得上開案款之法律上原因，應認其後已不存在，
    被上訴人依上開規定，請求上訴人返還215 萬4082元，核屬
    有據。上訴人猶執其前於原審法院105 年度訴字第97號請求
    返還不當得利事件訴訟程序中所為之實體上主張，在本件訴
    訟程序中辯稱被上訴人未受損害云云，及上訴人另所辯其以
    合法之假執行判決聲請強制執行，分得案款215 萬4082元，
    具有法律上原因云云，均無足取。又上訴人應返還被上訴人
    之215 萬4082元，係屬不當利得，與損害賠償不同，上訴人
    就此以被上訴人主張之損失，應屬純粹經濟上損失，不得請
    求伊給付云云，亦非可取。
  ㈢按法院廢棄或變更宣告假執行之本案判決者，應依被告之聲
    明，將其因假執行或因免假執行所為給付及所受損害，於判
    決內命原告返還及賠償，民事訴訟法第395 條第2 項定有明
    文。又上開規定兼具實體法之性質，被告於訴訟中，得據以
    請求，即於原告受敗訴判決確定後，另行起訴請求，固亦無
    不可，然本件被上訴人主張系爭股票，係其長期持有，每年
    按股配息，有固定之股利收入，因上訴人聲請假執行扣押拍
    賣之行為，致其受有股利損失17萬9515元，得請求上訴人賠
    償云云，為上訴人所否認，上訴人並以股利損失為純粹經濟
    上損失，不得請求賠償等語置辯。經查，被上訴人提出之「
    107 年6 月29日及7 月18日澎湖地方法院拍賣許明珠個人股
    票致該股票無法配息之明細」1 紙（原審卷第45頁），其上
    並無製作人簽章，被上訴人亦自承不知道此明細表為何人所
    製作（原審卷第98頁），則該明細表自難採為被上訴人受有
    股利損失之證據。況且股票價格之漲跌，繫於上市公司之盈
    虧、市場資金、經濟環境、市場預期心理等諸多不確定因素
    ，被上訴人所主張其無法投資系爭股票致受有股利之損失17
    萬9515元，並非依通常情形具有客觀可確定性之所失利益，
    僅具取得利益之希望或可能，是其主張因系爭股票遭上訴人
    聲請假執行查封拍賣，而受有此部分所失利益之損害，即非
    有據。
六、綜上所述，被上訴人所有之系爭股票，經上訴人聲請假執行
    查封拍賣，該假執行判決嗣經法院廢棄而失其效力，上訴人
    因假執行分得案款215 萬4082元之法律上原因，其後已不存
    在，從而被上訴人依不當得利規定，請求上訴人給付215 萬
    4082元，及自109 年5 月8 日起至清償日止，按週年利率5%
    計算之利息，為有理由，應予准許。至被上訴人依民事訴訟
    法第395 條第2 項規定，請求上訴人賠償股利損失17萬9515
    元，難認有據，不應准許。原審判命被上訴人給付215 萬40
    82元本息，駁回被上訴人所稱股利損失17萬9515元本息之請
    求，核無違誤。上訴人就其敗訴部分上訴，被上訴人就其敗
    訴之一部分提起附帶上訴，指摘原判決不當，求予廢棄改判
    ，均無理由，應駁回其等之上訴、附帶上訴。本件事證已明
    確，兩造其餘攻防及所用證據，核與判決結果不生影響，不
    再逐一論述，併此敘明。
七、據上論結，本件上訴、附帶上訴均無理由，判決如主文。
中    華    民    國  110     年    10    月    29    日
                            民事第四庭
                                審判長法  官  甯  馨
                                      法  官  何悅芳
                                      法  官  徐文祥
以上正本證明與原本無異。
上訴人如對本判決上訴，須於判決送達後20日內向本院提出上訴
狀，其未表明上訴理由者，應於上訴後20日內向本院提出上訴理
由書（均須按他造當事人之人數附繕本）。上訴時應提出委任律
師或具有律師資格之人之委任狀，並依附註條文規定辦理。如委
任律師提起上訴者，應一併繳納上訴審裁判費。
附帶上訴人不得上訴。
中    華    民    國   110    年    10    月    29    日
                                      書記官  王居珉